【裁判字號】    92,訴,1122
【裁判日期】    920912
【裁判案由】    損害賠償
【裁判全文】
臺灣桃園地方法院民事判決  九十二年訴字第一一二二號
    原      告  丙○○
                乙○○
    訴訟代理人  甲○○
    兼右二原告
    送達代收人  丁○○  住台北市士林區○○里○街一一五巷八號
    被      告  戊○○  住台中.
                良欣貨運有限公司
                        設台中.
    右  一  人
    法定代理人  蔡文卿  住同右.
右當事人間請求損害賠償事件，原告提起附帶民事訴訟，經本院交通法庭移送前來（
九十二年度交附民字第三六號），於中華民國九十二年八月二十九日辯論終結，判決
如左：
    主      文
被告應連帶給付原告丁○○新台幣拾萬仟佰拾元，原告丙○○新台幣柒
拾貳萬仟佰壹拾元，原告乙○○新台幣壹佰壹拾貳萬捌仟陸佰柒拾元，及被
告戊○○自民國九十二年二月二十二日起，被告良欣貨運有限公司自民國九十二年三
月五日起，均至清償日止，按年息百分之五計算之利息。
原告其餘之訴駁回。
訴訟費用由被告連帶負擔十分之四，餘由原告負擔。
本判決原告勝訴部分，於原告丁○○以新台幣壹拾壹萬貳仟元，原告丙○○以新台幣
貳拾肆萬貳仟元，原告乙○○以新台幣拾柒萬柒仟元供擔保後，得假執行。
原告其餘假執行聲請駁回。
    事      實
甲、原告方面：
一、聲明：
  (一)被告應連帶給付原告丙○○新台幣（下同）一百四十三萬二千一百八十元，原告
    丁○○一百萬元，原告乙○○三百四十五萬三千二百零八元，及均自起訴狀繕本
    送達翌日起至清償日止，按年息百分之五計算之利息。
  (二)原告願供擔保，請准宣告假執行。
二、陳述：
    原告丙○○、丁○○、乙○○分別係被害人黃政木之子及配偶，黃政木於民國（
    下同）九十一年八月三十日上午，駕駛車號ＫＢ─五五三二號自小客貨車，沿桃
    園縣大園鄉○○路○段由北往南方向行駛，嗣於同日上午八時十五分許，行經國
    際路二段二十八點五公里處時，適有被告戊○○駕駛車號五Ｊ─三九二號大貨車
    ，沿前開路段由南往北方向行駛，因酒醉、超速駕駛及超車不當，失速衝入對向
    車道，衝撞駕駛前開自小客貨車之黃政木，致黃政木當場因顱內出血、全身多處
    鈍挫傷而死亡，本件車禍過失責任在被告戊○○，被告良欣貨運有限公司（下稱
    良欣公司）係被告戊○○之僱用人，未盡相當之注意，自應依法負連帶損害賠償
    責任。為此，原告基於侵權行為及僱用人連帶責任之法律關係，請求被告連帶賠
    償下列損害：
  (一)殯葬費部分：
    黃政木不幸亡故後，其喪葬費均由原告丙○○支付，計四十三萬二千一百八十元
    。
  (二)扶養費部分：
    原告乙○○係黃政木之妻，生於四十二年一月三日，迄黃政木九十一年八月三十
    日死亡時，年滿四十八歲又二百三十八日，依九十年度台北市簡易生命表所載之
    平均餘命為三十四點四三年，可受扶養年數至少三十四年（不足一年四捨五入）
    ，以九十年度綜合所得稅扶養親屬寬減額為每人每年七萬二千元計算，且依霍夫
    曼計算法扣除中間利息，得請求之扶養費為一百四十五萬三千二百零八元（角以
    下捨棄）。
  (三)精神慰撫金部分：
    原告丙○○、丁○○平日深受黃政木愛護，因黃政木驟然去世，頓失慈父，內心
    痛苦萬分，各請求被告連帶給付精神慰撫金一百萬元；原告乙○○與黃政木於六
    十一年二月六日結婚，相互扶持，迄今已逾三十年驟聞黃政木意外身亡，如晴天
    霹靂，痛不欲生，數度昏厥，念及其年已半百，將孤苦度過餘生，所受精神上之
    痛苦，實非筆墨所能形容，故請求被告連帶給付精神慰撫金二百萬元。
  (四)原告已受領汽車強制責任險保險金一百四十萬元。
三、證據：提出戶籍謄本、臺灣桃園地方法院檢察署相驗屍體證明書、德昌禮儀公司
    殯葬費收據、桃園縣桃園市殯葬管理所使用規費繳納收據、感謝狀、九十年台北
    市簡易生命表、良欣公司變更登記事項卡、董事、股東名單（以上均為影本）、
    臺灣高等法院九十二年度交上訴字第一○二號刑事判決正本各乙件、台北市殯葬
    管理處其他收入憑單影本二件為證。
乙、被告戊○○方面：
一、聲明：原告之訴及假執行之聲請均駁回。
二、陳述：被害人黃政木確實係因被告戊○○闖入對向車道肇事而死亡，被告戊○○
    擔任司機時月薪大約三、四萬元左右，名下無不動產。
丙、被告良欣公司方面：
一、聲明：原告之訴及假執行之聲請均駁回。
二、陳述：系爭車禍之肇事責任應由被告戊○○負責，被告良欣公司所有之車輛均有
    投保保險，惟因被告戊○○酒後駕車，保險公司不予理賠，對於原告請求之扶養
    費、精神慰撫金，被告良欣公司實無能力負擔。
丁、本院依職權向經濟部調取良欣公司資產資料，向財政部台北市國稅局調取丁○○
    、丙○○、乙○○之財產總歸戶資料，暨向財政部台灣省中區國稅局調取戊○○
    之財產總歸戶資料。
    理      由
一、原告主張其等分別係被害人黃政木之子及配偶，黃政木於九十一年八月三十日上
    午，駕駛車號ＫＢ─五五三二號自小客貨車，沿桃園縣大園鄉○○路○段由北往
    南方向行駛，嗣於同日上午八時十五分許，行經國際路二段二十八點五公里處時
    ，適有被告良欣公司之受僱人即被告戊○○駕駛車號五Ｊ─三九二號大貨車，沿
    前開路段由南往北方向行駛，因超速駕駛及超車不當，失速衝入對向車道，衝撞
    駕駛前開自小客貨車之黃政木，致黃政木當場因顱內出血、全身多處鈍挫傷而死
    亡等情，業據其提出戶籍謄本、臺灣桃園地方法院檢察署相驗屍體證明書各乙件
    為證，並為被告戊○○、良欣公司所不爭，而被告戊○○刑事部分因犯業務過失
    致人於死罪，亦經台灣高等法院判處有期徒刑三年六月，此有臺灣高等法院九十
    二年度交上訴字第一○二號刑事判決正本各乙件附卷足憑，原告此部分之主張堪
    信為真實。
二、按因故意或過失不法侵害他人之權利者，負損害賠償責任；受僱人因執行職務，
    不法侵害他人之權利者，由僱用人與行為人連帶負損害賠償責任；不法侵害他人
    致死者，對於支出殯葬費之人，亦應負損害賠償責任；被害人對於第三人負有法
    定扶養義務者，加害人對於該第三人亦應負損害賠償責任；不法侵害他人致死者
    ，被害人之父、母、子、女及配偶，雖非財產上之損害，亦得請求賠償相當之金
    額，民法第一百八十四條第一項前段、第一百八十八條第一項前段、第一百九十
    二條第一、二項、第一百九十四條分別定有明文。被告戊○○因執行職務過失致
    被害人黃政木死亡，自應依法對黃政木之子及配偶負損害賠償責任，而被告良欣
    公司為被告戊○○之僱用人，亦應與之連帶負損害賠償責任。
三、茲就原告三人請求賠償之各項損害及金額是否允當，論述如下：
  (一)殯葬費部分：
    按所謂殯葬費係指收殮及埋葬費用而言，而此等費用是否必要，應斟酌當地喪禮
    習俗及宗教上之儀式定之，最高法院度八十四年度台上字第二七三一號判決意旨
    可資參照。原告丙○○主張其支出殯葬費四十三萬二千一百八十元，固據提出德
    昌禮儀公司殯葬費收據、桃園縣桃園市殯葬管理所使用規費繳納收據、感謝狀各
    乙件、台北市殯葬管理處其他收入憑單二件為證，惟查，前開德昌禮儀公司收據
    規費一欄，列有市府收據一萬八千三百五十元，與台北市殯葬管理處其他收入憑
    單一萬八千三百五十元相符，該部分之費用應屬重複，應予扣除。而前開已支出
    之費用中，其中四果、三牲、十二菜碗共一千七百五十元，雖屬祭祀牲禮，惟事
    畢仍供人食用，應屬飲食之類，非屬必要，不應准許，又其中有關毛巾支出，係
    指辦理喪禮時，喪家為答禮而贈與祭悼者之毛巾費用而言，難認屬殯葬費之範圍
    ，原告丙○○請求被告賠償該部分支出九千六百元，於法尚有不符，另禮簿簽名
    簿謝簿一份五百元、樂隊一萬二千元，均非殯葬之必要費用，不應准許，其餘項
    目合計三十八萬九千九百八十元，均屬殯葬之必要支出，應予准許。
  (二)扶養費部分：
    按夫妻互負扶養之義務，其負扶養義務之順序與直系血親卑親屬同，其受扶養權
    利之順序與直系血親尊親屬同，而受扶養權利者為直系血親尊親屬時，其受扶養
    權利不以無謀生能力為必要，民法第一千一百十七條、第一千一百十六條之一分
    別定有明文。夫妻互負扶養之順序，既與直系血親尊親屬同，即不以無謀生能力
    為必要，最高法院七十九年台上字第二六二九號判例意旨可資參照。原告乙○○
    為黃政木之配偶，請求被告賠償扶養費，自不以無謀生能力為必要，而乙○○係
    四十二年一月三日生，高中畢業，目前無工作，名下僅有自住房屋一幢暨該房屋
    坐落之基地等不動產等情，業據其陳明在卷，復有戶籍謄本、財產清冊在卷可按
    ，且為被告所不爭，足認原告乙○○已不能維持生活，被告自不能解免賠償扶養
    費之責任。再查，原告乙○○為四十二年一月三日生，於事發當時為四十九歲，
    依九十年臺北市女性簡易生命表，平均餘命為三四點四三年，而被害人黃政木為
    三十五年五月十日生，死亡時為五十六歲，依卷附九十年臺北市男性簡易生命表
    ，平均餘命為二四點九四年，則黃政木對乙○○所負法定扶養義務期間應以二四
    點九四年為據，是原告乙○○主張尚有三十四年得受扶養，容有誤會。又原告乙○○尚有二子即原告丁○○（六十一年十一月二十二日生）、丙○○（六十二年
    九月二十六日生），均已成年，對原告乙○○亦應負扶養義務，又衡諸原告乙○○之身分、地位及一般國人之生活支出等情，認原告乙○○請求每年七萬二千元
    之扶養費，尚稱允當，是依原告請求每年七萬二千元為計算標準，依霍夫曼計算
    法扣除中間利息後，原告乙○○現一次得請求之扶養費損害為三十九萬五千三百
    三十九元（〈72000*16.0000000+72000*[16.0 000000-00.0000000]*0.94〉/3=3
    95339，元以下四捨五入）。
  (三)精神慰撫金部分：
    按慰撫金之賠償得參酌雙方身分資力與加害程度，及其他各種情形核定相當之數
    額，有最高法院五十一年台上字第二二三號判例要旨足資參照。又受僱人因執行
    職務，不法侵害他人之人格權，被害人受有非財產上之損害，請求該受僱人及其
    僱用人連帶賠償相當金額之慰撫金時，法院對於慰撫金之量定，應斟酌兩造（包
    括負連帶賠償責任之僱用人在內）之身分地位及經濟狀況等關係定之，不宜單以
    被害人與實施侵權行為之受僱人之資力為衡量之標準，最高法院七十四年度第九
    次民事庭會議決議在案。本件原告丁○○、丙○○、乙○○分別為被害人黃政木
    之子及配偶，渠等因本件事故驟失親人，天人永別，家庭歡樂不再，其悲慟恆難
    以言喻，無從彌補，又原告乙○○於六十一年與黃政木結婚，於事發時已結褵三
    十年，其因被告之過失行為遽逢喪夫之痛，頓失所倚，其精神上痛苦，不言可喻
    。查原告乙○○高中畢業，名下雖有土地及建物各乙筆，惟均係繼承自被害人，
    並非有償取得，目前無業；另原告丁○○高中畢業，目前擔任電腦工程師，月薪
    大約四萬元，原告丙○○大學畢業，原從事旅遊業業務，月薪大約二萬六千元，
    被告戊○○國中畢業，原擔任司機，月薪三、四萬元，名下無不動產；被告良欣
    公司資本額一千二百萬元，為具有相當規模之交通事業等情，業經兩造陳明在卷
    ，並有原告三人及被告戊○○之財產總歸戶資料及被告良欣公司之公司變更事項
    登記卡等件在卷可憑，茲審酌兩造之身分、地位、資力等情形，認原告乙○○、
    丁○○、丙○○得分別請求被告賠償之精神慰撫金為一百二十萬元、八十萬元、
    八十萬元。
四、再按保險人依強制汽車責任保險法規定給付保險金，視為加害人或被保險人損害
    賠償金額之一部分；加害人或被保險人受賠償請求時，得扣除之，為強制汽車責
    任保險法第三十條所明定。原告丁○○、丙○○、乙○○自承已領取汽車強制責
    任保險理賠一百四十萬元，且係三人平均受領，即原告三人各扣抵四十六萬六千
    六百六十七元（元以下四捨五入），從而，原告乙○○得請求被告連帶賠償之金
    額為一百十二萬八千六百七十二元（扶養費395339+精神慰撫金0000000- 保險理
    賠466667=0000000），原告丁○○得請求被告連帶賠償之金額為三十三萬三千三
    百三十三元（精神慰撫金800000-保險理賠466667=333333），原告丙○○得請求
    被告連帶賠償之金額為七十二萬三千三百十三元（殯葬費389980+精神慰撫金800
    000-保險理賠466667=723313 ）。至被告良欣公司雖辯稱無力清償云云，惟有無
    清償能力，係執行之問題，不得據為不負給付義務之抗辯，被告良欣公司前揭所
    辯，核與本件侵權行為之法律關係無涉，自無足採。
五、綜上所述，原告依侵權行為之法律關係，請求被告連帶給付原告乙○○一百十二
    萬八千六百七十三元，原告丁○○三十三萬三千三百三十三元，原告丙○○七十
    二萬三千三百十三元，及自起訴狀繕本送達翌日即被告戊○○自九十二年二月二
    十二日起，被告良欣公司自九十二年三月五日起，均至清償日止，按年息百分之
    五計算之利息，為有理由，應予准許，逾此範圍之請求，即屬無據，應予駁回。
六、原告陳明願供擔保，請准宣告假執行，經核原告勝訴部分，並無不合，爰酌定相
    當之擔保金額，准許之；至於原告敗訴部分，其假執行之聲請即失所附麗，應併
    予駁回，附此敘明。
七、據上論結，原告之訴為一部有理由，一部為無理由，應依民事訴訟法第七十九條
    、第八十五條第二項、第三百九十條第二項，判決如主文。
中      華      民      國    九十二    年      九      月     十二     日
                                臺灣桃園地法院民事第二庭
~B法      官  劉佩宜
右為正本，係照原本作成。
如對本判決上訴，須於判決送達後廿日內向本院提出上訴狀
中      華      民      國    九十二    年      九      月     十二     日
~B法院書記官  吳仁心


司法院資訊處製作；財團法人民間司法改革基金會備份。
